臺灣高等法院刑事判決
109年度侵上訴字第249號
上  訴  人  
即  被  告  謝賢俊



選任辯護人  呂理銘律師
            楊晴文律師
上列上訴人即被告因妨害性自主案件，不服臺灣桃園地方法院10
8年度侵訴字第91號，中華民國109年7月28日第一審判決（起訴
案號：臺灣桃園地方檢察署108年度偵字第215號），提起上訴，
本院判決如下：
    主  文
原判決撤銷。
乙○○犯強制猥褻罪，處有期徒刑陸月，如易科罰金，以新臺幣壹
仟元折算壹日。
    犯罪事實
一、緣代號0000甲000000之成年女子（人別資料詳卷，下稱A女
    ）為○○○籍，前經仲介來臺擔任監護工，因欲轉換新雇主，
    仲介甲○○經乙○○告知其友人乙○○有聘僱外籍監護工之需求，
    甲○○乃告以A女將透過乙○○介紹新雇主，並於民國107年11月
    17日（起訴書誤載為同年12月2日，業經檢察官當庭更正）
    上午9時30分至10時許，由甲○○將A女自苗栗帶往桃園市○○交
    流道附近與乙○○見面，並委託乙○○帶同A女至其友人住處面
    試。同日稍後，乙○○帶同A女前往友人乙○○位於桃園市○○區
    住處面試未果，先將A女帶返桃園市○○區○○路000巷0弄0號住
    處，且告知A女將暫住其住處2日，以等待甲○○將其接回苗栗
    ，詎同日下午某時許，乙○○竟起色心，基於強制猥褻之犯意
    ，假稱為A女測量體重、拍攝照片及教導舒壓動作，在過程
    中，違反A女之意願，以手撫摸A女胸部、臀部多次；復承前
    同一犯意，再以教導乳癌自我檢查為由，使A女雙手高舉，
    違反A女之意願，接續以手指按壓A女胸部數次，而對A女為
    強制猥褻行為得逞。
二、案經A女訴由桃園市政府警察局○○分局報告臺灣桃園地方檢
    察署檢察官偵查起訴。
    理  由
壹、程序方面：
一、按性侵害犯罪防治法所稱性侵害犯罪，係指觸犯刑法第221
    條至第227條、第228條、第229條、第332條第2項第2款、第
    334條第2項第2款、第348條第2項第1款及其特別法之罪；又
    行政機關、司法機關及軍法機關所製作必須公示之文書，不
    得揭露被害人之姓名、出生年月日、住居所及其他足資識別
    被害人身分之資訊。性侵害犯罪防治法第2條第1項、第12條
    第2項分別定有明文。另性侵害犯罪防治法第12條所定其他
    足資識別被害人身分之資訊，包括被害人照片或影像、聲音
    、住址、親屬姓名或其關係、就讀學校與班級或工作場所等
    個人基本資料，性侵害犯罪防治法施行細則第6條亦有明定
    。查上訴人即被告乙○○（下稱被告）既因觸犯刑法第224條
    之罪，經檢察官提起公訴，核與性侵害犯罪防治法第2條第1
    項規定之性侵害犯罪定義相符，因法院所製作之本案判決係
    屬必須公示之文書，為避免告訴人A女之身分遭揭露，依上
    開規定，對於A女之人別資料等足資識別A女身分之資訊，均
    予以隱匿並註明參照卷內事證，先予說明。
二、證據能力：
　　按被告以外之人於審判外之言詞或書面陳述，除法律有規定
    者外，不得作為證據。被告以外之人於審判外之陳述，雖不
    符同法第159條之1至第159條之4之規定，而經當事人於審判
    程式同意作為證據，法院審酌該言詞陳述或書面陳述作成時
    之情況，認為適當者，亦得為證據；當事人、代理人或辯護
    人於法院調查證據時，知有第159條第1項不得為證據之情形
    ，而未於言詞辯論終結前聲明異議者，視為有前項之同意，
    刑事訴訟法第159條第1項、第159條之5第1項、第2項分別定
    有明文。查本案下述據以認定被告犯罪之供述證據，檢察官
    、被告及其辯護人於本院審理時均未爭執其證據能力，且迄
    於言詞辯論終結前均未聲明異議，復經審酌該等言詞陳述或
    書面作成時之情況並無違法、不當或顯不可信之狀況，依刑
    事訴訟法第159條之5第2項之規定，均有證據能力；又本案
    認定事實之其餘非供述證據，並無證據證明係公務員違背法
    定程式所取得，依同法第158條之4反面解釋，亦均有證據能
    力，合先敘明。
貳、實體方面：
一、上開事實，業據被告於本院審理時坦承不諱（見本院卷第84
    、86、116、120頁），復有下列證據可佐：
  ㈠證人即告訴人A女於警詢時證稱：被告在其住處問我身高、體
    重，乘機摸我腰、臀，我跟他說不要碰我，他就停止。被告
    又說要幫我拍面試用的照片，叫我把外套脫掉，假藉拍照開
    始摸我的胸部、腰跟臀，我阻止他，並把外套穿上。被告又
    跟我說他老婆以前有乳癌，叫我把手舉起來，又開始摸我的
    胸部，說要幫我檢查，我趕快把手夾住，不讓他摸。被告出
    去買午餐回來，吃完後，又坐到我旁邊說要幫我量血壓，在
    我後頸摸精油，我說很痛不要，被告就說換妳幫我按，過沒
    多久，被告叫我做伸展運動，將手舉高，又乘機摸我的胸跟
    腰，我阻止他，他站起來將手放在我肩膀上，要求我也放在
    他肩膀上，互相按摩，我就趕快坐下來躲開他等語（見偵卷
    第10頁背面甲11頁）；於偵訊時證稱：我原本的仲介甲○○介
    紹被告給我認識，說會安排新的工作給我，後來被告帶我去
    一個新的工作地點，發現已經有一位○○籍女傭，被告就帶我
    回去他○○住家。回到被告住處，被告就幫我拍照，隔著衣服
    摸我胸部，幫我量身高、體重、血壓，並要求我幫他按摩，
    被告也要幫我按摩，我有明確向被告表示拒絕，被告向我表
    示他老婆有乳癌，要求我雙手高舉，又摸我胸部，說要幫我
    檢查，我就把手放下來，並對被告說不要，被告就離開我旁
    邊等情（見偵卷第56頁背面）；於原審時證稱：被告說要介
    紹工作給我，載我去一個地方，到那邊之後，發現已經有○○
    籍的外勞在工作，之後就回被告家，被告幫我量體重、身高
    、拍照片，被告開始有一些動作，像是摸屁股、摸胸部，所
    以我有點擔心。後來被告又聊到他太太因為乳癌而過世，要
    教我怎麼按摩胸部，並叫我手舉起來，稍微按摩我胸部，我
    就趕緊把身體縮回來等情（見原審侵訴卷第73甲77頁）。核
    A女上揭證言，就被告以測量體重、拍攝照片、教導舒壓動
    作及乳癌自我檢查為由，違反其意願，撫摸其臀部、胸部多
    次等情，自警詢、偵訊及原審時始終為相同指述，並無重大
    歧異之處，倘非親身經歷，實無可能憑空編撰捏造此等情節
    。
  ㈡至被告於原審雖曾辯稱：係因為甲○○表示其太忙，讓我帶A女
    回家住2天，到我家後，我幫A女量體重、身高、照相，製作
    簡單履歷，之後我與A女坐在客廳閒聊，因為我是高血壓病
    患，桌上有血壓機，所以我幫A女量測血壓，結果舒張壓跟
    收縮壓都超過標準值，我就示範舒壓動作給A女看，我怕A女
    不懂，反過來請她幫我做肩頸部舒壓，在話家常當中，我有
    提到前妻因為乳癌在00歲死亡，要A女注意乳癌檢查，但我
    沒有碰她身體，只有口述要她注意自己云云（見原審審侵訴
    卷第48、49頁）。然查，被告於偵訊時供稱：甲○○載A女至○
    ○交流道給我，因為需要外勞之人是我朋友乙○○，甲○○委託
    我將A女載去給我朋友面試，我將A女載至乙○○住處後，由乙
    ○○的太太面試5分鐘後，她覺得不適合，我就載A女離開，我
    有打電話給甲○○請他來將A女載回，但甲○○說假日沒有空，
    星期一再來我住處載A女，所以我就將A女帶回我○○住處。回
    到我住處後，我跟A女在客廳閒聊，她會講簡單的中文，聊
    到血壓的問題，我就徵求她的同意，幫她量血壓，量完發現
    她血壓比我還高，我就教她如何做伸展動作（雙手向上拉提
    ），我先示範給她看，因為我看她動作不標準，就用雙手協
    助她拉直手肘，時間約1、2分鐘，接著又發現A女肩膀很僵
    硬，就幫她按摩1、2分鐘，同時告訴她穴道及力道施用方式
    ，我怕她不了解，就請她反過來按我的雙肩。我還有幫A女
    拍照及量體重，但絕對沒有摸她胸部、腰、臀云云（見偵卷
    第21頁背面、22頁）；嗣於原審時供陳：我有幫A女量體重
    、拍照，因為甲○○不能馬上把A女帶回去苗栗，所以我想在
    我家住的這2天，看還能不能幫A女介紹新雇主，所以才幫A
    女量體重、拍照。我也有幫A女量血壓、教她按摩，因為我
    自己是高血壓病患，量完A女的血壓後，發現她的血壓比我
    還高，我就教她怎麼舒壓，我叫A女雙手往上舉，我有按A女
    的肩頸，告訴A女穴道在什麼地方，按何處會有效。至於乳
    癌之事也是閒聊，檢查乳癌只是口述，就是將兩手抬起，自
    己壓腋下胸部旁邊，看有沒有硬塊云云（見原審侵訴卷第83
    、84頁）。由被告前揭供述可知，無論量測體重、血壓，拍
    攝照片，以及教導舒壓動作、乳癌自我檢查等，俱非A女虛
    捏，而被告與A女初次見面，並無何交情，斯時又僅2人獨處
    ，教導舒壓動作及乳房自我檢查方式已非尋常，且被告既在
    將A女載往其友人乙○○住處面試後，即因友人無意聘僱A女，
    而致電要求甲○○前來將A女接回苗栗，足見被告本無續為A女
    另覓雇主之準備。況A女面試未果後，將暫住被告住處，此
    據被告、證人A女在原審時供述在卷（參原審侵訴卷第76、8
    5頁），是縱被告在A女暫住其住處期間另覓得其他有意聘僱
    外勞之人，被告僅須比照帶同A女至友人乙○○住處面試之例
    ，直接將A女帶往面試即可，由此益徵被告以製作履歷為由
    ，使A女配合量測體重、拍攝照片，及教導舒壓動作、乳房
    自我檢查方式等，無非被告製造與A女肢體接觸之藉口。
  ㈢再者，A女在被告對之為前揭猥褻行為後，即以Messenger即
    時通向友人0000000000000求援，亟欲離開被告住處，此有A
    女、0000000000000間之Messenger即時通對話訊息紀錄翻拍
    照片附卷可參（見偵卷第48甲53頁），倘若被告量測體重、
    拍攝照片，及教導舒壓動作、乳癌自我檢查時，並無逾矩行
    為，A女要無可能在人地不熟之情況下，仍堅決逃離被告住
    處。
  ㈣按告訴人、證人之陳述有部分前後不符，或相互間有所歧異
    時，究竟何者為可採，法院仍得本其自由心證予以斟酌，非
    謂一有不符或矛盾，即應認其全部均為不可採信，茍其基本
    事實之陳述，若果與真實性無礙時，則仍非不得予以採信（
    最高法院74年台上字第1599號判例要旨參照）。且一般人對
    於過往事物之記憶，不免因時間等因素而漸趨模糊、遺忘，
    甚至與其他經驗發生混淆、錯置，何況性侵害被害人隻身處
    於個人性自主權遭受侵害之惶恐不安情況，本難期性侵害被
    害人對於事實經過及現場情境均能完整掌握。故對於事實經
    過之枝節，因個人觀察遺漏或記憶模糊，造成供述略見不一
    或有所出入，毋寧乃妨害性自主案件被害人供述證據之特質
    。查本件互核A女前開各次證述，其對於量測體重、拍攝照
    片，及被告教導舒壓（即按摩）動作、乳房自我檢查方式等
    之順序證述略有不同，然A女對於當日被告在其住處利用上
    述各時機，撫摸其胸部、臀部多次之基本事實均堅指不移，
    已如前述。至A女在偵、審程序中，對於仲介甲○○是否係直
    接將其帶至被告住處乙節，證述固有歧異，然A女係由甲○○
    自苗栗帶往桃園市○○交流道附近與乙○○見面，此為被告所是
    認（見偵卷第21頁背面），並據證人甲○○於偵訊時證述在卷
    （見偵卷第32頁背面），是A女就此部分與強制猥褻罪構成
    要件無關之枝節描述縱記憶未清致前後證述不符，亦不能執
    此即逕認其所為證述均屬虛構而全盤不可採信。
  ㈤至被告於偵訊及原審時固一再提及：我有告訴A女如果6星期
    沒有新雇主承接，她就要回去○○○等語（見偵卷第6、22頁、
    原審侵訴卷第80頁），似意指A女有因而誣指之動機。惟被
    告與A女在本案前素未謀面亦無怨隙，且測量體重、拍攝照
    片、教導舒壓動作及乳癌自我檢查等，均由被告主動提及，
    A女事先無由知悉被告會有前揭行為，衡情A女斷無可能僅因
    未能順利覓得新雇主即萌生利用被告前揭行為誣指被告對其
    為強制猥褻行為，是被告臆測A女係因轉換雇主失利而有誣
    指之動機，顯難憑採。
二、綜上，足認被告於本院審理時之自白與事實相符，堪以採信
    。本案事證明確，被告犯行洵堪認定，應依法論科。
三、論罪：
  ㈠按刑法所處罰之強制猥褻罪，係指姦淫以外，基於滿足性慾
    之主觀犯意，以違反被害人意願之方法所為，揆其外觀，依
    一般社會通念，咸認足以誘起、滿足、發洩人之性慾，而使
    被害人感到嫌惡或恐懼之一切行為而言；性騷擾防治法第25
    條第1項所處罰之性騷擾罪，則指性侵害犯罪以外，基於同
    法第2條第1、2款所列之性騷擾意圖，以乘被害人不及抗拒
    之違反意願方法，對其為與性或性別有關之親吻、擁抱或觸
    摸臀部、胸部或其他身體隱私處之行為。前者乃行為人為滿
    足自我之性慾，而以其他性主體為洩慾之工具，後者則意在
    騷擾觸摸之對象，不以性慾之滿足為必要。又該二罪雖均出
    於違反被害人意願之方法，但前者非僅短暫之干擾，而須已
    影響被害人性意思形成與決定之自由，而後者則係於被害人
    不及抗拒之際，出其不意乘隙為短暫之觸摸。各異其旨，不
    容混淆（最高法院105年度台上字第1443號判決意旨參照）
    。查本件被告藉與A女獨處之際，違反A女之意願，以手撫摸
    A女臀部及胸部之行為，在客觀上足以引起一般人之性慾，
    主觀上亦在滿足被告性慾，且已影響A女性意思形成與決定
    之自由，自屬猥褻行為無疑。是核被告所為，係犯刑法第22
    4條之強制猥褻罪。
  ㈡被告先後多次撫摸A女臀部、胸部等行為，係基於單一強制猥
    褻犯意為之，時、地緊密，侵害同一法益，行為間之獨立性
    薄弱，依一般社會觀念，難以強行分開，在刑法之評價上，
    以視為數個舉動之接續施行，較為合理，應論以接續犯，僅
    論以一強制猥褻罪為已足。
  ㈢至被告辯護人於本院審理時雖以：被告業與A女和解並賠償A
    女之損害，被告於A女要求後即停止猥褻行為，被告平日奉
    公守法，且尚須照顧重病母親，並代為清償母親債務，請求
    依刑法第59條酌量減輕其刑等語。然按刑法第59條之酌量減
    輕其刑，必須犯罪另有特殊之原因與環境等在客觀上足以引
    起一般同情，認為即予宣告法定低度刑期猶嫌過重者，始有
    其適用。至行為人之犯罪動機為何，犯罪所得之多寡及其主
    觀惡性、犯後態度等，僅屬得於法定刑內審酌量刑之標準，
    不得據為酌量減輕之理由。經查，本件被告退役後，以退役
    俸維生，本應自愛自重，竟為滿足私慾，藉與A女獨處之際
    ，違反A女之意願，以手撫摸A女臀部及胸部之強制猥褻行為
    ，漠視他人尊嚴及權益，因而對A女心理造成傷害，客觀上
    實未見被告就前開犯行有何犯罪之特殊原因與環境，其情節
    並無顯可憫恕之處，自無依刑法第59條規定予以酌減其刑之
    餘地。
四、本院撤銷改判之理由：
  ㈠原審對被告論罪科刑，固非無見。惟查，本件被告於本院審
    理時業已坦承犯行，且於109年9月7日與A女達成和解，並當
    場給付賠償金新臺幣12萬元，此有和解書1紙在卷可按（見
    本院卷第91頁），可見被告犯罪後確有悔意，屬刑法第57條
    第10款之量刑事項，原判決未及審酌此節，尚有未洽。被告
    上訴意旨執此指摘原判決量刑不當，即非無理由，原判決既
    有上開可議之處而無可維持，自應由本院將原判決予以撤銷
    改判。
  ㈡爰審酌被告明知A女為受聘僱來臺之外國人，語言溝通尚非無
    礙，且初至被告住處之陌生環境，竟為滿足一己私欲，不知
    尊重A女身體自主權與性自主意願，假各種藉口，違反A女意
    願對A女為上開強制猥褻行為得逞，惡性及犯罪所生危害非
    輕，兼衡被告犯罪動機、手段及大學畢業之智識程度，以及
    於本院審理時終能坦認犯行且與A女達成和解之犯後態度等
    一切情狀，量處如主文第2項所示之刑，並諭知易科罰金之
    折算標準，以示懲儆。
  ㈢末查，刑法第74條第1項第1款之規定，「未曾因故意犯罪受
    有期徒刑以上刑之宣告」而得宣告緩刑者，其判斷之時點，
    係以「法院判決時」為準（最高法院107年度台非字第191號
    、106年度台非字第166號刑事判決意旨參照）。本件被告因
    公共危險案件，於109年4月8日經臺灣桃園地方法院以109年
    度桃交簡字第292號刑事簡易判決判處有期徒刑4月，於同年
    5月18日確定在案，此有本院被告前案紀錄表在卷可查，故
    被告於本院判決時，已因故意犯罪受有期徒刑以上刑之宣告
    ，已不符刑法第74條第1項第1款之要件，是被告上訴請求為
    緩刑之宣告，並無理由，併此指明。
據上論斷，應依刑事訴訟法第369條第1項前段、第364條、第299
條第1項前段，刑法第41條第1項前段、第224條，判決如主文。
本案經檢察官朱曉群提起公訴，檢察官侯名皇到庭執行職務。
中　　華　　民　　國　　109 　年　　11　　月　　30　　日
                  刑事第一庭    審判長法　官  李釱任
                                      法　官  梁耀鑌 
                                      法　官  崔玲琦
以上正本證明與原本無異。
如不服本判決，應於收受送達後20日內向本院提出上訴書狀，其
未敘述上訴之理由者並得於提起上訴後20日內向本院補提理由書
（均須按他造當事人之人數附繕本）「切勿逕送上級法院」。
                                      書記官  李政庭
中　　華　　民　　國　　109 　年　　11　　月　　30　　日

附錄：本案論罪科刑法條全文　　
中華民國刑法第224條
對於男女以強暴、脅迫、恐嚇、催眠術或其他違反其意願之方法
，而為猥褻之行為者，處6月以上5年以下有期徒刑。